臺灣板橋地方法院刑事判決　　　　　　　 94年度訴緝字第6號
公　訴　人　臺灣板橋地方法院檢察署檢察官
被　　　告　丁○○
指定辯護人　本院公設辯護人乙○○
上列被告因強盜等案件，經檢察官提起公訴（九十一年度偵字第
二三三０五號、九十一年度偵字第二三三四三號、九十二年度偵
字第二二二五號、九十二年度偵字第二五０五號、九十二年度偵
字第三０四九號），本院判決如下：
    主  文
丁○○意圖為自己不法之所有，結夥三人以上，以強暴至使不能
抗拒，而取他人之物，累犯，處有期徒刑捌年。膠帶壹捲、針筒
壹支及如附表所示簽帳單各存根聯上（除甲○○持有者外）偽造
之「戊○○」署押共計肆枚，均沒收。
    事  實
一、丁○○前曾於民國八十年間因違反麻醉藥品管理條例案件，
    經臺灣臺北地方法院判處有期徒刑六月，如易科罰金以三十
    元折算一日確定，於八十一年八月五日易科罰金執行完畢；
    再於八十二年間，因違反同上條例案件，經同法院判處有期
    徒刑六月，如易科罰金以三百元折算一日，於八十二年九月
    二日執行完畢；又於八十四年間因竊盜案件，經臺灣臺北地
    方法院判處有期徒刑四月確定，於八十五年五月二十九日執
    行完畢；復於八十四年間因煙毒案件，經本院判處有期徒刑
    三年六月確定，又於八十五年間因搶奪案件，經本院判處有
    期徒刑八月確定，再於八十五年間因搶奪案件，經臺灣士林
    地方法院判處有期徒刑七月確定，上開三罪經定應執行刑為
　　有期徒刑四年七月，於八十八年四月九日因縮短刑期假釋出
　  監，於九十年四月十八日假釋期滿執行完畢（僅八十四年犯
    煙毒案件以後之犯罪在本案構成累犯）。
二、緣丁○○因在臺北縣三重市○○○路之好朋友餐廳坐檯陪酒
    ，於九十一年十月八日晚上結識至店內消費之戊○○，丁○○由戊○○穿戴使用之物品判斷戊○○家境富裕，遂與其男
    友甲○○（涉案部分另經本院判處罪刑在案，目前在臺灣高
    等法院審理中）基於意圖為自己不法所有之共同犯意聯絡，
    計劃於翌日由丁○○用計將戊○○帶往臺北縣三重市○○○
    路六號八樓名流賓館，再由甲○○找來與之有犯意聯絡之林
    伯龍、陳志強等人（上開二人涉案部分亦經本院判處罪刑在
    案，目前在臺灣高等法院審理中）共同埋伏在賓館房內等候
    ，以強盜戊○○財物。嗣於同年十月九日下午一時三十分許
    ，丁○○以搬家需車載物為由，邀戊○○駕駛其所有車號Ｚ
    五—三六七七號自用小客車陪同其至上址名流賓館，迨戊○○隨丁○○走入名流賓館八三三室（起訴書誤載為八０二室
    ）門口，即由甲○○強力將戊○○拉入房內，由林伯龍以毛
    巾摀住戊○○口鼻，甲○○、林伯龍、陳志強三人再合力以
    膠帶綑綁戊○○手腳後，持針筒以不知名之藥物注射戊○○
    使其昏迷，至使戊○○不能抗拒，強行取走戊○○身上之勞
    力士錶一只、行動電話一具、金項鍊一條、現金四千餘元及
    英商渣打銀行臺北分行、聯邦商業銀行、中華商業銀行、萬
    泰商業銀行之信用卡各一張、提款卡一張、車號Ｚ五—三六
    七七號自用小客車車鑰匙等物，得手後，甲○○、丁○○、
    林伯龍、陳志強進而基於意圖為自己不法所有及偽造文書之
    概括犯意，起意盜刷戊○○之信用卡，甲○○旋即聯絡朱啟
    榮（涉案部分另經本院判處罪刑確定在案）前來賓館，由有
    幫助甲○○等人為詐欺、偽造文書概括犯意之朱啟榮駕駛甲○○所有自用小客車至臺北縣三重市○○○路六號八樓名流
    賓館，以搭載甲○○、丁○○持前開強盜所得之戊○○信用
    卡刷卡購物消費，甲○○先於九十一年十月九日下午九時四
    十九分，至臺北市○○○路○段一二一號鋐鑫珠寶銀樓，以
    強盜所得之戊○○所有之英商渣打銀行臺北分行信用卡刷卡
    購物消費，以偽造戊○○署押之方式，並以複寫之方法，同
    時在一式三聯之簽帳單顧客存根聯、特約商店存根聯及收單
    銀行中國信託商業銀行存根聯上偽簽持卡人戊○○署押，以
    戊○○名義為購物消費，允諾付款與發卡銀行之意思表示，
    而偽造戊○○名義之簽帳單之私文書後，並進而將特約商店
    存根聯及收單銀行存根聯交付予鋐鑫珠寶銀樓之店員，使店
    方人員陷於錯誤，誤信甲○○即為戊○○本人，而交付其所
    購買售價為六千一百四十元之金飾，得手後，朱啟榮復搭載
    其二人前往臺北縣三重市○○○路六三之一號寶琳珠寶銀樓
    ，於同日下午十時十五分許，由甲○○持強盜所得之戊○○
    所有之中華商業銀行信用卡刷卡購物消費，以同上開方式，
    在一式三聯之簽帳單顧客存根聯、特約商店存根聯及財團法
    人聯合信用卡處理中心存根聯上偽簽持卡人戊○○署押，使
    寶琳珠寶銀樓負責人蕭正信陷於錯誤，誤信甲○○即為戊○○本人，而交付其所購買售價六千五百二十二元之金飾，以
    上所為均足生損害於戊○○、寶琳珠寶銀樓、鋐鑫珠寶銀樓
    、中華商業銀行及英商渣打銀行臺北分行。迨盜刷完成後，
    朱啟榮將甲○○、丁○○載回名流賓館樓下，並通知在樓上
    看守戊○○之林伯龍、陳志強下樓會合，由甲○○駕駛其所
    有自小客車搭載丁○○、陳志強離去，而林伯龍則駕駛戊○○所有置於名流賓館樓下之車號Ｚ五—三六七七號自用小客
    車南下臺中市，與汽車買主碰面擬售予他人，惟因買主反悔
    不願購買該車，林伯龍乃將該車棄置在臺中市路旁。而戊○○被注射不明藥物後，至同日晚間十時許始清醒，即向警方
    報案。又林伯龍雖分得上開強盜所得之行動電話一具，然為
    防警方循線查獲，乃棄置於同縣土城市○○路二巷口，而為
    段國平（涉案部分另經檢察官依職權為不起訴處分）所拾獲
    ，於九十一年十一月二十日下午五時二十分許，在同縣汐止
    市○○○○○段國平，並扣得上開行動電話一具。嗣於九十
    一年十二月七日下午二時四十分許，經警在臺北縣三重市○○路查獲丁○○，始循線查知上情。
三、案經臺北縣政府警察局三重分局報告臺灣板橋地方法院檢察
    署檢察官偵查起訴。
    理  由
一、訊據被告丁○○固不諱於前揭時地有偕同被害人戊○○返回
    名流賓館，惟矢口否認有何強盜、行使偽造私文書及詐欺犯
    行，辯稱：案發當天是甲○○打電話給伊，叫伊回去拿衣服
    ，他說他把伊衣服放在賓館的櫃台，可以把衣服拿一拿就走
    ，因為伊當天在酒店還沒有領到錢，所以伊請戊○○載伊去
    賓館，戊○○也同意，到賓館後，伊問櫃台的阿姨，他說沒
    有寄放衣服，伊跟櫃檯要鑰匙，他說房間在打掃可以直接進
    去，伊就想房間應該沒有人，而戊○○腳步比較快，走在前
    面，而進去時，窗簾都拉起來，燈光也很微弱，感覺就是沒
    有人，伊進去後，就被拉進廁所，從廁所出來就看到戊○○
    躺在床上，伊沒有看到任何一個人去搶戊○○的財物，後來
    甲○○就叫伊跟著一起走，伊也沒有拿到戊○○的任何東西
    云云。然查：
  (一)前揭事實，迭據被害人戊○○在警詢時、偵查中及本院審理
    時指訴被害情節甚詳（見九十一年度偵字第二三三五０號卷
    第四０頁以下、第一九四頁以下，本院卷卷一第二一七頁）
    ，其在本院審理時並結證稱：案發當日係丁○○請伊幫她搬
    家，伊同意後就載她到名流賓館樓下，請她自己上去拿東西
    ，但丁○○不要，說東西很重，跟伊說後面有地下停車場，
    叫伊一起上去幫她拿，伊到房間門口時覺得怪怪的，直覺裡
    面有人，但還來不及反應，就被人拉進去，好像就是在庭身
    材矮小的男子（即被告甲○○）把伊拉到床上，伊因很害怕
    ，當時他有跟伊說些什麼，伊都不記得了，後來在庭穿黑衣
    服的男子（即被告林伯龍）就拿毛巾摀住伊嘴巴，用膠帶把
    伊雙手雙腳綑住，並叫伊不要大聲喊叫，而被告甲○○就拿
    刀子刮伊鼻子及剪伊耳朵，問伊提款卡號碼，並拿走伊身上
    的現金、信用卡、金項鍊、行動電話、勞力士手錶及賓士汽
    車鑰匙等物品，伊當時因眼睛被矇起來並不知道當場有幾個
    人，且伊有被打了四十幾針，本來很清醒，後來就昏睡過去
    ，所以伊只記得伊有跟他們說他們要的東西，伊都給他們，
    其他的伊都不記得了等語（見本院卷一第二一七頁）。此外
    ，並有被害人戊○○在好朋友餐廳監視錄影翻拍照片、被害
    人戊○○與被告丁○○在伊倫飯店櫃檯前結帳之監視錄影翻
    拍照片（見同上偵卷第五七頁）、名流賓館監視錄影翻拍照
    片、現場照片影本（見同上偵卷第五八頁、第六三頁）、臺
    中市警察局車輛尋獲證明單（見同上偵卷第六二頁）、行動
    電話贓物認領保管單（見同上偵卷第四五頁）等件附卷可稽
    。
  (二)再被告丁○○雖以前開情詞置辯，惟查，共同被告甲○○在
　  警詢時供稱：伊有在名流賓館內強盜，是丁○○打電話稱有
    客戶肥羊，叫伊邀同林伯龍等人控制其行動，欲搜括其財物
　　，結果是沒錢等語（見偵字第一九０一號卷第八頁）；嗣在
　  偵查中亦供稱：那天是丁○○先打電話叫伊到賓館去，後來
    又說那個人很有錢等語（見偵字第二三三０五號卷第二八七
    頁背面），經核與共同被告林伯龍在警詢時供稱：當天就是
    丁○○打電話給吳溢興（所指應為甲○○），說她認識了一
    位凱子（即戊○○），家裡很有錢，要我們先去她名流賓館
    居住的房間（八三三號房）等她，等一會兒，她就會把凱子
    帶回賓館內，然後再由我們搶戊○○身上之財物，並約定於
    作案後再將得手之財物平分花用等語（見他字第三五一一號
    卷第一一一頁）；在偵查中供稱：當天是丁○○打電話給吳
    溢興（所指應為甲○○，以下亦同），說會帶人到賓館去，
    剛好伊在吳溢興處，吳溢興就找伊一起過去等語（見偵字第
    二三三０五號卷第一七八頁背面）之情節相符。再參以被告
    丁○○在本院初次訊問時亦供稱：伊有打電話跟甲○○說要
    帶朋友過去，伊有跟他說這個朋友行情不錯，他叫伊到的時
    候要再打電話給他，伊在賓館拿鑰匙時有打電話給甲○○等
    語（見本院卷卷一第一三一頁），綜上各節觀之，被告丁○○實無可能不知甲○○等人在賓館房間內，則其在未告知被
    害人戊○○房間內之狀況下，偕同被害人戊○○進入賓館房
    間內，其用意何在，昭然若揭。至共同被告甲○○在本院審
    理時雖以證人身分結證稱：伊本來就跟丁○○住在賓館房間
    內，那天伊一直在賓館等丁○○，但她整晚沒回來，伊已經
    很生氣，並沒有丁○○說要帶一個凱子回來這回事，後來丁○○帶一個男的回來，伊就跟那個男的發生爭執，因女朋友
    帶一個男人回來，伊當然會不爽，就把他拉進來打他，而丁○○平日就很怕伊，對伊也是言聽計從，伊不知道那天她為
    何要回來搬東西云云，惟亦不否認：在電話中伊有一直催丁○○回來，所以丁○○應該知道伊在賓館裡等情，則徵諸常
    情，被告丁○○既明知其男友甲○○在其賓館房間內，依渠
    等平日之相處關係，若非雙方早已言明目的何在，被告丁○○怎可能敢單獨偕同男子戊○○進入房間內，是共同被告甲○○事後翻異前供所為證詞，顯係迴護其自身及被告丁○○
    之詞，委不足採。抑且，被告丁○○在警詢時、偵查中先係
    供稱其一進入房間，即被叫進廁所內云云（見偵字第二三三
    ０五號卷第二一頁背面、第一一九頁背面、第一七一頁）；
    嗣在所呈報之刑事陳述狀又狀稱：當時甲○○要薛乖乖配合
    不會傷害他，由於薛不肯，並企圖喊叫，此時阿強拿西瓜刀
    抵住薛，林伯龍壓在薛的身上，由陳拿膠帶將薛的眼、口、
    手跟腳綑綁，伊目睹了整個過程，早已經愣在那兒等語（見
    同上卷第二八二頁以下）；其後在本院初次訊問時又稱：他
    們在強盜戊○○時，伊一直都站在門邊，看著他們做，後來
    朱啟榮進來時，我們是在整理東西等語（見本院卷卷一第一
    三一頁）；最後在本院審理時復改稱：伊進去後，就被拉進
    廁所云云（見本院九十四年六月二十三日審判筆錄第十五頁
    ），參互以觀，其前後供述不一，已難遽予採信；且由同案
    被告朱啟榮在偵查中供稱：伊到賓館房間時，丁○○坐在沙
    發上，在翻公事包，拿一些紙在看等語（見偵字第二三三０
    五號卷第一八六頁背面），在本院訊問時亦稱：當時丁○○
    是坐在沙發上等語（見本院卷卷二第二九頁、本院卷卷三九
    十三年九月六日審判筆錄第九頁），則由被告丁○○在案發
    後仍氣定神閒之態，是其辯稱完全未預見甲○○等人會有前
    開強盜行為一節，亦難採信。
  (二)又共同被告甲○○嗣持強盜而得被害人戊○○之英商渣打銀
    行臺北分行、中華商業銀行信用卡至前開銀樓盜刷購買金飾
    之事實，業據被告甲○○供承不諱（見本院卷卷一第一二九
    頁、卷二第一五五頁），核與被告丁○○、朱啟榮供述情節
    相符（見同上偵卷第二０五頁背面、第一八五頁背面，本院
    卷卷一第一三一頁、卷二第一一五頁），並經被害人戊○○
    指訴在卷（見同上偵卷第一九六頁、本院卷卷一第二一七頁
    ）及證人即寶琳珠寶銀樓負責人蕭正信證述綦詳（見同上偵
    卷第一九三頁背面）。此外，復有寶琳珠寶銀樓監視錄影帶
    翻拍照片一幀及英商渣打銀行臺北分行函文暨簽帳單存根聯
    影本、中華商業銀行信用卡函文暨簽帳單存根聯各一紙及該
    二家銀行關於簽帳單格式之函文各一紙附卷可稽。至被害人
    戊○○所有之萬泰商業銀行於九十一年十月九日凌晨三時十
    二分在香城大飯店之刷卡紀錄，因該時間點係在被害人戊○○遭強盜前，該筆消費款顯非被甲○○等人所盜刷者，附此
    敘明。又被告丁○○雖亦否認有何詐欺及行使偽造私文書之
    犯行，惟按，共同正犯不限於事前有協議，即僅於行為當時
    有共同之犯意之聯絡者，亦屬之；又共同正犯之成立，衹須
    具有犯意之聯絡，行為之分擔，既不問犯罪動機起於何人，
    亦不必每一階段犯行，均經參與；再共同正犯之意思聯絡，
    不限於事前有所協議，其於行為當時，基於相互之認識，以
    共同犯罪之意思參與者，亦無礙於共同正犯之成立；意思之
    聯絡並不限於事前有所謀議，即僅於行為當時有共同犯意之
    聯絡者，亦屬之，且其表示之方法，亦不以明示通謀為必要
    ，即相互間有默示之合致，亦無不可（最高法院三十年上字
    第八七０號判例、三十四年上字第八六二號、七十三年臺上
    字第一八八六號、七十三年臺上字第二三六四號判例意旨可
    資參照），查被害人戊○○所有之前揭信用卡雖非被告丁○○親自持往上開銀樓盜刷購買金飾，然渠等在強盜取得前開
    信用卡後，隨即由被告甲○○持往盜刷，而被告丁○○既亦
    共同搭乘朱啟榮所駕車輛陪同前往，對盜刷戊○○之信用卡
    一事，實難諉為不知，並經同案被告朱啟榮供述甚詳（同上
    偵卷第一八五頁背面），揆諸前揭判例意旨，自無礙於被告
    丁○○關於該部分犯行共同正犯之成立。
　(三)綜上所述，被告丁○○前開所辯，顯係事後避就卸責之詞，
　  委不足採。本件事證明確，被告丁○○所為強盜、詐欺及行
　  使偽造私文書之犯行，均洵堪認定，應予依法論科。
二、查被告丁○○與甲○○、林伯龍、陳志強等人共同強盜被害
    人戊○○，自屬刑法第三百二十一條第一項第四款所稱之結
    夥三人以上。又按持信用卡交易，基本上於發卡銀行不依契
    約給付持卡人所消費之帳款予特約商店時，持卡人對於特約
    商店仍直接負有給付價金義務，從而持信用卡交易與通常
　　之買賣，並無差異，僅在價金給付上由發卡銀行代為付帳，
　  而發卡銀行給付特約商店價金時，則事後之權利關係發生變
    動，亦即由持卡人對於發卡銀行負擔給付價金債務而已，是
    持卡人與特約商店間之交易，乃係以信任關係為基礎的繼續
    性信用販賣契約，倘持卡人並無支付價金之意思與能力，向
    特約商店提示信用卡消費，係屬對特約商店及其店員施行詐
    欺。次按，簽帳單係以文字為一定之意思表示，持信用卡刷
    卡消費時，在簽帳單上簽署姓名，除表示已收受特約商店所
    交付之交易標的物或消費標的，並同意依據信用卡使用約定
    ，依照簽帳單金額付款予發卡銀行之意，自屬私文書之一種
　  。又偽造署押為偽造私文書之部分行為，偽造私文書而後行
    使，偽造之低度行為應為行使之高度行為所吸收，僅論以行
    使偽造私文書罪。核被告丁○○所為，係犯刑法第三百三十
　　條第一項之結夥三人以上加重強盜罪、同法第二百十六條、
　  第二百十條之行使偽造私文書及同法第三百三十九條第一項
    之詐欺取財罪。又被告丁○○與甲○○、林伯龍、陳志強間
    ，就前開所犯加重強盜、行使偽造私文書及詐欺犯行，有犯
    意聯絡及行為分擔，均為共同正犯。再被告丁○○先後二次
    行使偽造私文書及詐欺取財犯行，均各時間緊接，方法相同
　　，所犯均係構成要件相同之罪名，顯係各基於概括犯意反覆
　  為之，應各依連續犯之規定論以一罪，並各加重其刑。又被
    告丁○○所犯上開加重強盜罪、連續行使偽造私文書罪及連
    續詐欺取財罪間，具有原因結果之牽連關係，為牽連犯，應
    從一重論以結夥三人以上加重強盜罪處斷。末查，被告丁○○前曾於八十四年間因煙毒案件，經本院判處有期徒刑三年
    六月確定，又於八十五年間因搶奪案件，經本院判處有期徒
    刑八月確定，再於八十五年間因搶奪案件，經臺灣士林地方
    法院判處有期徒刑七月確定，上開三罪經定應執行刑為有期
    徒刑四年七月，於八十八年四月九日因縮短刑期假釋出監，
　　於九十年四月十八日假釋期滿執行完畢，有臺灣高等法院被
　  告前案紀錄表一份在卷可憑，其於有期徒刑執行完畢後，五
    年以內再犯有期徒刑以上之本罪，為累犯，爰依法加重其刑
    。爰審酌被告丁○○素行不佳，所為已足對被害人戊○○之
　　身心、財產安全構成極大威脅，並對社會共同生活秩序構成
　  既深且鉅之危害，情節重大、且其犯罪後未坦承犯行，飾詞
    圖卸刑責，態度難認良好，暨斟酌其犯罪動機、目的、手段
    等一切情狀，量處如主文所示之刑，以示懲儆。
三、至被告丁○○與甲○○、林伯龍、陳志強等人用以綑綁被害
    人戊○○之膠帶一捲，係共犯陳志強所購買，另用以替被害
    人戊○○注射不知名藥物所用之針筒一支，係共犯甲○○所
　　有，業據共同被告甲○○、林伯龍分別供承在卷（見本院卷
　  卷一第一二九頁、九十一年度偵字第二三三０五號卷第一八
    ０頁），上開物品均係供本件強盜犯罪所用之物，雖未扣案
    ，然尚無證據證明業已滅失，爰依刑法第三十八條第一項第
    二款予以宣告沒收之；至摀住被害人戊○○所用之毛巾，因
    無證據證明係屬本件共同被告之任何一人所有，且非屬違禁
    物，自毋庸宣告沒收。又共同被告甲○○冒用戊○○名義，
    於簽帳單上偽造戊○○之署押，該簽帳單為一式三聯，各聯
    分為如附表所示之人持有，而鋐鑫珠寶銀樓、寶琳珠寶銀樓
    在甲○○刷卡購物偽簽戊○○署押後，已將其中刷卡人存根
　　聯一張交付甲○○收執，屬甲○○所有（含其上偽造之戊○○署押一枚），且係甲○○因行使偽造私文書及詐欺取財所
    得之物，惟據甲○○在本院審理時供稱該紙簽帳單業已丟棄
    滅失（見本院卷卷二第一五五頁），故自毋庸宣告沒收；至
    於如附表所示其餘各聯簽帳單上偽造之「戊○○」署押各一
    枚共計四枚，應依刑法第二百十九條併予宣告沒收。
據上論斷，應依刑事訴訟法第二百九十九條第一項前段，刑法第
二十八條、第三百三十條第一項、第二百十六條、第二百十條、
第三百三十九條第一項、第五十五條、第四十七條、第三十八條
第一項第二款、第二百十九條，罰金罰鍰提高標準條例第一條前
段，判決如主文。
本案經檢察官丙○○到庭執行職務。
中　　華　　民　　國　　94　　年　　7 　　月　　13　　日
　　　　　　　　　刑事第十一庭　審判長法　官　潘翠雪
                                      法　官  楊明佳
　　　　　　　　　　　　　　　　　　　法　官　王士珮
以上正本證明與原本無異。
如不服本判決應於送達後十日內向本院提出上訴狀。
　　　　　　　　　　　　　　　　　　　書記官　程欣怡
中　　華　　民　　國　　94　　年　　7 　　月　　13　　日
附表：
┌──────┬────────────────────────┐
│刷 卡 商 店 │本 件 一 式 三 聯 簽 帳 單 各 存 根 聯 持 有 人 │
├──────┼────────────────────────┤
│鋐鑫珠寶銀樓│甲○○、鋐鑫珠寶銀樓、中國信託商業銀行          │
├──────┼────────────────────────┤
│寶琳珠寶銀樓│甲○○、寶琳珠寶銀樓、財團法人聯合信用卡處理中心│
└──────┴────────────────────────┘
附錄本案論罪科刑法條全文：
中華民國刑法第三百三十條
犯強盜罪而有第三百二十一條第一項各款情形之一者，處七年以
上有期徒刑。前項之未遂犯罰之。
中華民國刑法第二百十條
偽造、變造私文書，足以生損害於公眾或他人者，處五年以下有
期徒刑。
中華民國刑法第二百十六條
行使第二百十條至第二百十五條之文書者，依偽造、變造文書或
登載不實事項或使登載不實事項之規定處斷。
中華民國刑法第三百三十九條
意圖為自己或第三人不法之所有，以詐術使人將本人或第三人之
物交付者，處五年以下有期徒刑、拘役或科或併科一千元以下罰
金。
以前項方法得財產上不法之利益或使第三人得之者亦同。
前二項之未遂犯罰之。
